【裁判字號】    99,訴,507
【裁判日期】    990730
【裁判案由】    毒品危害防制條例
【裁判全文】
臺灣基隆地方法院刑事判決               99年度訴字第507號
公  訴  人  臺灣基隆地方法院檢察署檢察官
被      告  甲○○
上列被告因毒品危害防制條例案件，經檢察官提起公訴（99年度
毒偵字第830 號），被告於準備程序進行中，就被訴事實為有罪
之陳述，經本院合議庭裁定由受命法官獨任進行簡式審判程序，
判決如下：
    主  文
甲○○施用第一級毒品，累犯，處有期徒刑柒月，扣案之第一級
毒品海洛因壹包（驗餘淨重零點零零捌公克）併同無法析離之包
裝袋沒收銷燬之；又施用第二級毒品，累犯，處有期徒刑參月；
應執行有期徒刑玖月，扣案之第一級毒品海洛因壹包（驗餘淨重
零點零零捌公克）併同無法析離之包裝袋沒收銷燬之。
    事  實
一、甲○○有下列前案紀錄（構成累犯），及施用毒品執行觀察
    、勒戒之紀錄：
  (一)前因2 次施用毒品案件，經觀察、勒戒後，均認無繼續施用
    毒品之傾向，先後於民國88年4 月30日及於88年9 月10日釋
    放出所，並由臺灣基隆地方法院檢察署檢察官分別以88年度
    偵字第2551號及88年毒偵字第292 號為不起訴處分確定。
  (二)復因施用毒品案件，經本院於94年11月15日以94年度訴字
    第857 號判決判處有期徒刑1 年，嗣上訴，經臺灣高等法院
    以95年度上訴字第94號判決上訴駁回，又上訴，經最高法院
    駁回上訴確定後。又因竊盜案件，經本院於95年8 月18日
    以95年度易字第145 號判決判處有期徒刑，如易科罰金，以
    銀元300 元折算1 日確定。另因施用第一、二級毒品案件
    ，經本院於95年8 月23日以95年度訴字第563 號判決判處應
    執行有期徒刑1 年2 月確定。上述、所示案件，經本院
    於96年7 月23日以96年度聲減字第551 號裁定減刑並定應執
    行有期徒刑10月15日，如易科罰金，以銀元300 元折算1 日
    確定後，並與前述所示案件合併執行，於96年12月27日假
    釋，於97年4 月25日縮短刑期刑期期滿，假釋未經撤銷，其
    未執行之刑以已執行論而執行完畢（構成累犯）。
二、詎其猶不知悔改，復基於施用第一級毒品海洛因之犯意，於
    99年5 月6 日某時，在基隆市○○區○○路上之公園內，將
    第一級毒品海洛因置入注射針筒內，摻水混合注射手肘內側
    皮膚靜脈血管處之方式，非法施用第一級毒品海洛因1 次。
    施用海洛因完畢後，旋即另基於施用第二級毒品甲基安非他
    命之犯意，將第二級毒品甲基安非他命放入玻璃球吸食器（
    未扣案），再以打火機點燃燒烤吸食器底部產生煙霧吸食之
    方式，非法施用第二級毒品甲基安非他命1 次。嗣於同日14
    時50分許，在基隆市○○區○○路與寧靜街口為警查獲，當
    場扣得其持有之海洛因1 包（淨重0.01公克，取樣0.002 公
    克鑑定後，餘重0.008 公克），經採集尿液送驗，結果呈甲
    基安非他命及嗎啡陽性反應，而查悉上情。
三、案經基隆市警察局第二分局報告臺灣基隆地方法院檢察署檢
    察官偵查起訴。
    理  由
一、本件被告所犯者非為死刑、無期徒刑、最輕本刑為3 年以上
    有期徒刑之罪或高等法院管轄第一審案件，其於準備程序進
    行中，先就被訴事實為有罪之陳述，經告知其簡式審判程序
    之旨，並聽取公訴人及被告之意見後，本院依刑事訴訟法第
    273 條之1 第1 項之規定，裁定由受命法官獨任進行簡式審
    判程序，且依同法第273 條之2 規定，簡式審判程序之證據
    調查，不受第159 條第1 項、第161 條之2 、第161 條之3
    、第163 條之1 及第164 條至第170 條規定之限制，合先敘
    明。
二、上開事實，業據被告於本院準備程序及審理時坦承在卷，而
    被告為警查獲所採集之尿液經送臺灣尖端先進生技醫藥股份
    有限公司以酵素免疫分析法初步檢驗鴉片類、安非他命類為
    陽性，並以氣相層析質譜分析法確認檢驗後，結果呈施用第
    一級毒品海洛因代謝後之嗎啡陽性反應及甲基安非他命陽性
    反應，有該公司濫用藥物檢驗報告、被告之尿液檢體委驗單
    各1 份附卷可稽，復參以酵素免疫分析或薄層定性分析等方
    式為初步篩檢者，檢驗結果固有相當程度偽陽性之可能，然
    以氣相層析質譜儀分析法之儀器為交叉確認者，檢驗結果出
    現偽陽性之機率則極低，因而具有公信力，核足為對被告為
    不利之認定。而查獲之1 包白色物品，業經基隆市警察局第
    二分局初步鑑驗，及交通部民用航空局航空醫務中心鑑定，
    檢出海洛因成分，有基隆市警察局第二分局毒品初步鑑驗報
    告書、交通部民用航空局航空醫務中心毒品鑑定書各1 份在
    卷可稽，另有扣案上開物品為佐，足認被告自白與事實相符
    。按施用第一、二級毒品為犯罪行為，毒品危害防制條例第
    十條第一項及第二項各定有處罰明文。故施用該毒品者，依
    前揭規定本應科以刑罰，惟基於施用毒品之人，兼有病患屬
    性，乃於刑事政策上對合於一定條件之施用者，依同條例第
    二十條、第二十三條之規定，施以觀察、勒戒及強制戒治之
    治療，期以保安處分替代刑罰，戒斷其身、心癮。嗣因其程
    序過於繁雜，上揭條例於九十二年七月九日修正公布，自九
    十三年一月九日施行，將該第二十條、第二十三條之保安處
    分程序，單純區分為「初犯」、「五年內再犯」及「五年後
    再犯」三種；依其立法理由之說明：「初犯」，經觀察、勒
    戒或強制戒治後，應為不起訴處分或不付審理之裁定；經觀
    察、勒戒或強制戒治執行完畢釋放後，「五年內再犯」者，
    因其再犯率甚高，原實施之觀察、勒戒及強制戒治既已無法
    收其實效，爰依法追訴或裁定交付審理。至於經觀察、勒戒
    或強制戒治執行完畢釋放後，「五年後再犯」者，前所實施
    之觀察、勒戒或強制戒治已足以遮斷其施用毒品之毒癮，為
    期自新及協助其斷除毒癮，仍適用「初犯」規定，先經觀察
    、勒戒或強制戒治之程序。從而依修正後之規定，僅限於「
    初犯」及「五年後再犯」二種情形，始應先經觀察、勒戒或
    強制戒治程序，不能逕行起訴，亦即設為施用毒品罪起訴條
    件之限制。但倘被告於五年內已再犯，經依法再為保安處分
    或追訴處罰者，縱其第三次（或第三次以上）施用毒品之時
    間，在初犯之保安處分執行完畢釋放五年以後，即非屬「五
    年後再犯」之情形，且因前有「五年內再犯」情形，顯見其
    再犯率甚高，原實施之保安處分無法收其實效，毋庸仍予寬
    典處遇，而應依該條例第十條逕予刑罰制裁（最高法院98年
    度台非字第127 號判決意旨參照），查被告前因2 次施用毒
    品案件，經觀察、勒戒後，均認無繼續施用毒品之傾向，先
    後於88年4 月30日及於88年9 月10日釋放出所，並由臺灣基
    隆地方法院檢察署檢察官分別以88年度偵字第2551號及88年
    毒偵字第292 號為不起訴處分確定等情，亦有臺灣高等法院
    被告前案紀錄表存卷可參。綜上所陳，被告於初犯觀察、勒
    戒於88年4 月30日執行完畢，5 年內業已再犯上述事實欄一
    、(一)所示之施用毒品違反毒品危害防制條例案件，經法院裁
    定觀察、勒戒執行完畢，其又再犯本案施用第一級毒品海洛
    因及第二級毒品甲基安非他命，罪證明確，其犯行洵堪認定
    ，自應依法論科。
三、論罪科刑部分：
  (一)查海洛因、甲基安非他命係毒品危害防制條例第2 條第2 項
    第1 款、第2 款所定之第一級與第二級毒品，核被告所為係
    犯毒品危害防制條例第10條第1 項之施用第一級毒品罪，及
    第10條第2 項之施用第二級毒品罪。被告持有第一級毒品海
    洛因及第二級毒品甲基安非他命之低度行為，應為施用第一
    級毒品及第二級毒品之高度行為所吸收，不另論罪。又被告
    所犯上開二罪名，其犯意各別，行為互殊，應予分論併罰。
  (二)被告有事實欄一、所載之前案紀錄暨科刑執行情形，有臺灣
    高等法院被告前案紀錄表在卷可稽，其於受事實欄一、(二)所
    示有期徒刑之執行完畢後，5 年內故意再犯有期徒刑以上之
    本罪，為累犯，所犯上開2 罪均應依刑法第47條第1 項之規
    定加重其刑。
  (三)爰審酌被告犯罪之動機在於解除生理之癮、曾有施用毒品之
    前科仍不知戒除，惟犯罪後坦承犯行，且所犯之施用毒品犯
    行乃戕害自己身心健康，並未危及他人等一切情狀，分別量
    處如主文所示之刑，並定應其執行之刑。
四、沒收部分：
  (一)扣案之第一級毒品海洛因1 包（驗餘淨重0.008 公克）併同
    無法析離之包裝袋，包裝袋應與毒品整體視為查獲之毒品，
    依毒品危害防制條例第18條第1 項前段之規定，宣告沒收銷
    燬之（蓋無論以何種方式包裝袋與其內裝之毒品，包裝袋內
    均會有極微量毒品殘留，故上述包裝袋應整體視為查獲毒品
    ，一併依前揭規定宣告沒收銷燬之，參見最高法院95年度臺
    上字第3739號、第7354號判決）。
據上論斷，應依刑事訴訟法第273 條之1 第1 項、第299 條第1
項前段，毒品危害防制條例第10條第1 項、第2 項、第18條第1
項前段、第23條第2 項，刑法第11條、第47條第1 項、第51條第
5 款，判決如主文。
本案經檢察官乙○○到庭執行職務。
中    華    民    國    99    年    7     月    30    日
                  刑事第四庭法  官  黃永定
以上正本證明與原本無異。
如不服本判決應於收受本判決後10日內向本院提出上訴書狀，其
未敘述上訴理由者，並得於提起上訴後10日內向本院補提理由書
狀（均須按他造當事人之人數附繕本）「切勿逕送上級法院」。
中    華    民    國    99    年    7     月    30    日
                            書記官  劉珍珍
附錄論罪法條：
毒品危害防制條例第10條
I施用第一級毒品者，處6月以上5年以下有期徒刑。
II施用第二級毒品者，處3年以下有期徒刑。

司法院資訊處製作；財團法人民間司法改革基金會備份。
